【裁判字號】    90,上訴,1401
【裁判日期】    901212
【裁判案由】    違反槍砲彈藥刀械管制條例
【裁判全文】
臺灣高等法院臺南分院刑事判決          九十年度上訴字第一四一號  Ａ
      上  訴  人  臺灣嘉義地方法院檢察署檢察官
      被      告  甲  ○  ○
右上訴人因被告違反槍砲彈藥刀械管制條例案件，不服臺灣嘉義地方法院九十年度訴
字第一○四號中華民國九十年八月二十七日第一審判決（起訴案號：臺灣嘉義地方法
院檢察署九十年度偵字第四六四號），提起上訴，本院判決如左：
      主      文
上訴駁回。
      理      由
一、本件公訴意旨略以：被告甲○○於民國（下同）八十一年間某日，在嘉義市某玩
    具模型店，以新臺幣（下同）二千元之價格，購得仿德林吉雙管手槍製造之金屬
    玩具手槍（槍枝管制編號0000000000）一枝，而未經許可持有，並將
    之攜回嘉義市西區竹村里竹子腳二五之二號住處藏置，嗣於九十年一月九日晚上
    十時二十分許，為警持檢察官核發之搜索票搜索查獲，並扣得上開槍枝一把。因
    認被告涉犯槍砲彈藥刀械管制條例第十一條第四項未經許可持有具有殺傷力槍枝
    罪嫌。
二、按犯罪事實應依證據認定之，無證據不得推定其犯罪事實；又被告之自白，不得
    作為有罪判決之唯一證據，仍應調查其他必要之證據，以察其是否與事實相符；
    又不能證明被告犯罪者，應諭知無罪之判決，刑事訴訟法第一百五十四條、第一
    百五十六條第二項、第三百零一條第一項前段分別定有明文。又認定犯罪事實須
    依證據，是否可信更須參酌各方面之情形，尤不能以推測理想之詞，以為科刑判
    決之基礙；被告之自白，雖為證據之一種，但必與事實相符者為限，若其自白顯
    有疑義，而審理事實之法院，就其職權調查之所得，仍未能證明其自白確與事實
    相符者，自不得據為認定犯罪事實唯一之基礎；被告雖自白犯罪事實，如果提出
    反證證明其自白非真正事實者，在審理事實之法院，自不得置而不問。最高法院
    二十年度上字第九五八號、十八年度上字第一０八七號、十九年度上字第一二二
    二號分別著有判例可資參照。
三、公訴意旨係以被告坦承不諱，以及槍枝送鑑結果確具殺傷力，資為主要論罪之依
    據。訊據被告固直承持有前開槍枝等情不諱，然堅詞否認有何前揭公訴人所指犯
    行，並辯稱：前開槍枝只是玩具槍，而且已經壞了等語。
四、經查：扣案槍枝一把，經嘉義市警察局送內政部警政署刑事警察局以性能檢驗法
    鑑驗結果，雖認為：「送鑑改造掌心雷壹枝（槍枝管制編號：00000000
    00號），認係由仿德林吉雙管手槍製造之金屬玩具手槍，未發現改造之情形，
    部分撞針已斷裂，仍可供擊發子彈使用，認具殺傷力。」有內政部警政署刑事警
    察局九十年一月十八日刑鑑字第五五八三號鑑驗通知書一紙在卷（見偵查卷第九
    頁），惟並未就本件扣案槍枝為個別具體實際試射之鑑識測定，遽認送鑑槍枝具
    殺傷力，難昭信服。嗣經原審送請法務部調查局鑑定結果，雖亦認：「一、．．
    送鑑槍枝（00000000000）係仿美國ＲＥＭＩＮＧＴＯＮＭＯＤＥＬ
    ９５ＤＯＵＢＬＥＤＥＲＲＩＮＧＥＲ形式，由合金材質製成之遊戲類槍枝。二
    、送鑑槍枝上端槍管的撞針已折斷不存在．．無法擊發該槍管中之子彈，惟下端
    槍管的撞針仍完好，經實際操作輔以幫助能擊發子彈。又該槍槍管完全貫通，可
    允許彈頭通過射出，其是否具有殺傷力？端視所發射之子彈是否經過改裝改造暨
    其改裝情形而定，如有無金屬彈頭、彈殼內是否添加火藥以增加發射威力等等。
    」此有法務部調查局九十年四月三日（九０）陸（三）字第九００二０五四八號
    鑑定通知書一份附卷可稽（見原審卷第二十二頁）。經原審再以所謂「輔以幫助
    能擊發等情」函詢法務部調查局扣案槍枝能否順利擊發結果，其函覆稱扣案槍枝
    或因撞針組件部分損壞，或因某些機件的磨耗，致槍管與後座壁密合度不足，造
    成撞針與子彈的間隙過大，使撞針常不易有效打擊子彈底火而順利擊發子彈，若
    輔以手或繩幫助將槍管向後抵緊後座壁，仍能擊發，此經法務部調查局九十年四
    月二十六日（九０）陸（三）字第９００２４９７９號函、九十年四月二十七日
    （九０）陸（三）字第９００４１１４０號函說明甚詳（見原審卷第二十九頁、
    第五十九頁），是該槍有實際上之困難無法正常操作已現端倪，鑑定人銀丕勤於
    原審復證稱：「（問：這把槍無法用正常使用方式擊發？）是的。」、「．．本
    件槍枝已不能在正常狀態下，以正常方式擊發，如果輔以手或繩子協助，也不是
    每次均能擊發。」等語（見原審卷第七十三頁、九十年八月十三日訊問筆錄）。
    是本件槍枝非可遽認確有一般槍枝之殺傷力。矧經本院勘驗該槍枝結果，發現該
    槍管前尖端係六角形，槍枝後端撞針已折斷，如何使一般圓形金屬子彈擊發、通
    過槍樘，顯有可疑（見本院九十年十一月二十八日審判筆錄）。綜上可知，扣案
    槍枝係屬遊戲類之槍枝，應可確定，其槍管與槍身既無法牢固組合，撞針不易碰
    觸底火而順利擊發，且復無法依正常使用方式擊發一般金屬子彈，而有嚴重瑕疵
    ，已如前述，則扣案槍枝不具殺傷力，應可認定，再加之扣案子彈（即原使用之
    子彈）均係玩具手槍用之金屬製空彈殼，本不具有殺傷力，亦有前揭內政部警政
    署刑事警察局鑑驗通知書、法務部調查局鑑定通知書各一紙在卷足憑。又被告於
    偵查中已陳述，該槍係供裝ＢＢ彈射擊使用等情（見偵查卷第五頁背面），顯供
    遊戲之用，其於警訊中所陳供射擊之自白，即有瑕疵，與事實不符，自難採憑為
    犯罪之確證。依上開法文及實務意旨，自難以槍砲彈藥刀械管制條例第十一條第
    四項之罪責相繩。
五、綜上所述，被告犯罪尚屬不能證明，此外，復查無其他積極證據足認被告確有公
    訴人所指前開犯行。原審以不能證明被告犯罪，諭知被告無罪，本院經核，並無
    不合。檢察官上訴意旨，指摘原判決有關上開槍枝之殺傷力認定錯誤，認為勉強
    有機會擊發即仍具有殺傷力等情，並無可取，為無理由，應予駁回。
據上論結，應依刑事訴訟法第三百六十八條，判決如主文。
本案經檢察官洪泰文到庭執行職務。
中    華    民    國      九十      年      十二      月      十二      日
                                  臺灣高等法院臺南分院刑事第三庭
                                      審判長法官  黃    崑    宗
                                            法官  楊    省    三
                                            法官  莊    俊    華
右正本證明與原本無異。
如不服本判決應於判決送達後十日內向本院提出上訴狀，其未敘述理由者，並應於提
出上訴狀後十日內向本院補提理由書（須附繕本）。
                                      法院書記官  易    慧    玲
中    華    民    國      九十      年      十二      月      十四      日


司法院資訊處製作；財團法人民間司法改革基金會備份。
